臺灣高等法院臺中分院刑事判決　　　96年度選上訴字第1111號
上　訴　人　臺灣彰化地方法院檢察署檢察官
被　　　告　己○○
選任辯護人　林世祿律師
被　　　告　辛○○
被　　　告　庚○○
被　　　告　丁○○
被　　　告　丙○○
被　　　告　戊○○
　　　　　　　　　　　之12號
上五人共同
指定辯護人　本院公設辯護人　甲○○
上列上訴人因被告等違反公職人員選舉罷免法等案件，不服臺灣
彰化地方法院95年度選訴字第52號中華民國96年3月2日第一審判
決（起訴案號：臺灣彰化地方法院檢察署95年度選偵字第31、46
號），提起上訴，本院判決如下：
    主  文
上訴駁回。
    事  實
一、己○○為彰化縣埤頭鄉興農村（下稱興農村）現任村長，有
    意參選彰化縣95年鄉鎮市民代表暨村里長選舉以競選連任（
    於民國95年6月10日投票）。己○○已於95年5月13日正式登
    記參選；興農村民辛○○（綽號：阿九）係己○○之友人、
    庚○○（綽號：在仔）係己○○之堂兄。己○○為使自己，
    及辛○○、庚○○二人為使己○○能順利當選連任，三人雖
    均明知不得對於選區內有投票權之人，交付賄賂，而約其投
    票權為一定之行使，然渠三人卻不思以正途為競選及助選，
    己○○與辛○○共同基於對於有投票權之人，交付賄賂，而
    約其投票權為一定之行使之犯意聯絡；另己○○則與庚○○
    共同基於對於有投票權之人，交付賄賂，而約其投票權為一
    定之行使之概括犯意聯絡，己○○計劃每票以新臺幣（下同
    ）一千元或二千元現金之代價，對於興農村內具有投票權之
    選民交付賄賂，而與選民約定投票權為一定之行使。嗣於95
    年 6月初，己○○即交付辛○○現金四千元賄款，由辛○○
    負責行賄居住興農村 1鄰之選民，及交付庚○○現金二萬四
    千元賄款，由庚○○負責行賄居住興農村14鄰之選民，而於
    95年6月4日起至同年月 6日，在各該選民住處及興農村和興
    巷產業道路等處，分別為下列行賄犯行：
（一）由辛○○於95年6月6日，前往位於彰化縣埤頭鄉○○村○○路 433號丁○○之住處，向具有投票權之選民丁○○、
      陳明通、潘秀琴行賄買票，辛○○共交付丁○○四千元，
      言明投票時應支持己○○，丁○○明知辛○○所交付之其
      中二千元賄款，係對其賄選之對價，惟仍允諾而予收受，
      且丁○○明知不得對於選區內有投票權之人，交付賄賂，
      而約其投票權為一定之行使，竟自該時起與己○○、辛○○共同基於對於有投票權之人，交付賄賂，而約其投票權
      為一定之行使之犯意聯絡，亦允諾代為轉交另二千元予其
      子陳明通、其媳潘秀琴（均另由臺灣彰化地方法院檢察署
      檢察官為緩起訴處分）；其後，丁○○將上開二千元各交
      付一千元予陳明通、潘秀琴，且對陳明通、潘秀琴表明該
      款係辛○○尋求其等投票支持己○○所用。
（二）由庚○○於95年6月4日，前往位於彰化縣埤頭鄉○○村○○路○段370巷15之12號陳燕輝之住處，以二千元為代價，
      向具有投票權之選民陳燕輝行賄買票，言明投票時應支持
      己○○，陳燕輝明知庚○○所交付之二千元賄款，係對其
      賄選之對價，惟仍允諾而予收受（陳燕輝另由檢察官為緩
      起訴處分）。庚○○於95年6月6日前往位於彰化縣埤頭鄉
      ○○村○○路○段412號由洪謙進所經營之「金國花檳榔攤
      」，以每票二千元，六票共一萬二千元為代價，向具有投
      票權之選民洪謙進行賄買票，言明投票時應支持己○○，
      洪謙進明知庚○○所交付之一萬二千元賄款，係對其賄選
      之對價，惟仍允諾而予收受（洪謙進另由檢察官為緩起訴
      處分，惟洪謙進並未將所收賄款轉交予其戶內其他具有投
      票權之人，戶內其他具有投票權之人亦均不知庚○○對之
      行賄之事）。
（三）丙○○明知不得對於選區內有投票權之人，交付賄賂，而
      約其投票權為一定之行使，竟共同參與己○○、庚○○共
      同基於對於有投票權之人，交付賄賂，而約其投票權為一
      定之行使之犯意聯絡，引介庚○○向陳進慶行賄買票，庚○○即於95年6月6日前往位於彰化縣埤頭鄉○○村○○路
      ○段414號陳進慶之住處，以每票二千元、三票共六千元為
      代價，向具有投票權之選民陳進慶行賄買票，言明投票時
      應支持己○○，陳進慶明知庚○○所交付之六千元賄款，
      係對其賄選之對價，惟仍允諾而予收受同意投票時支持己○○，庚○○即交付六千元予陳進慶（陳進慶另由臺灣彰
      化地方法院檢察署檢察官為緩起訴處分，惟陳進慶並未將
      所收賄款轉交予其戶內其他具有投票權之人，戶內其他具
      有投票權之人亦均不知庚○○對之行賄之事）。
（四）由庚○○於95年6月6日，交付二千元予戊○○，委請其代
      向白淑誼行賄買票，戊○○明知不得對於選區內有投票權
      之人，交付賄賂，而約其投票權為一定之行使，竟自該時
      起共同參與己○○、庚○○共同基於對於有投票權之人，
      交付賄賂，而約其投票權為一定之行使之犯意聯絡，而於
      同日前往位於彰化縣埤頭鄉○○村○○路○段370巷15之11
      號白淑誼之住處，對白淑誼言明投票時應支持己○○，白
      淑誼明知戊○○所交付之二千元賄款，係對其賄選之對價
      ，惟仍允諾而予收受（白淑誼另由臺灣彰化地方法院檢察
      署檢察官為緩起訴處分）。
（五）由庚○○於95年6月4日在彰化縣埤頭鄉○○村○○巷○○
      道路遇到林進益，即向林進益行求買票；及前往位於彰化
      縣埤頭鄉○○村○○路 275號吳明洲之住處，向吳明洲行
      求買票，惟遭林進益、吳明洲（均另由臺灣彰化地方法院
      檢察署檢察官為不起訴處分）當面拒絕。
（六）由庚○○於95年6月5日前往位於彰化縣埤頭鄉○○村○○
      路 302號許清木之住處，欲以每票一千元之賄款，向具有
      投票權之許世龍、許習彰（二人均為許清木之子）行求賄
      賂，因許世龍、許習彰均於外地工作，庚○○即委請知情
      之許清木（另由臺灣彰化地方法院檢察署檢察官為緩起訴
      處分）代為交付各一千元之走路工予許世龍、許習彰，請
      其等屆時返鄉投票支持己○○，許清木則予允諾並收受二
      千元，而自該時起共同參與庚○○行賄選民之犯意聯絡，
      而共同預備行賄買票，惟因許世龍、許習彰尚未返家，故
      許清木未及向其二人提及庚○○交付賄賂之事。
二、嗣因臺灣彰化地方法院檢察署檢察官獲報後，指揮彰化縣警
    察局北斗分局、法務部調查局彰化縣調查站，於95年6月7日
    ，持臺灣彰化地方法院核發之搜索票搜索己○○位於彰化縣
    埤頭鄉興農村中興巷121號之競選總部，查扣選舉名冊1本（
    17 張）；及搜索庚○○位於彰化縣埤頭鄉興農村中興巷106
    弄1號之住處，查扣賄選名單2紙，並陸續傳訊收賄選民到案
    ，始查悉上情。己○○、辛○○、庚○○、丁○○、丙○○
    、戊○○嗣於檢察官偵訊時均自白其上開賄選之行為；丁○○亦於偵訊時亦自白其上開收賄及賄選之行為。
三、案經臺灣彰化地方法院檢察署檢察官指揮彰化縣警察局北斗
    分局、法務部調查局彰化縣調查站共同查獲偵查起訴。
    理  由
壹：關於證據能力部分：
一、按被告以外之人於審判外之陳述，雖不符前 4條之規定，而
    經當事人於審判程序同意作為證據，法院審酌該言詞陳述或
    書面陳述作成時之情況，認為適當者，亦得為證據。當事人
    、代理人或辯護人於法院調查證據時，知有第159條第1項不
    得為證據之情形，而未於言詞辯論終結前聲明異議者，視為
    有前項之同意；刑事訴訟法第159條之5定有明文。本件以下
    引用被告以外之人於審判外之陳述，因當事人均未於本院言
    詞辯論終結前聲明異議，本院審酌該等陳述均係出於自由意
    識而為陳述，並無非法取證之情況，依上開說明，自均具有
    證據能力。
二、本件彰化縣警察局北斗分局於95年6月7日，持本院核發之搜
    索票，執行搜索被告己○○位於彰化縣埤頭鄉興農村中興巷
    121號之競選總部，查扣名冊1本（17張）；及搜索被告庚○○位於彰化縣埤頭鄉興農村中興巷106弄1號之住處，查扣賄
    選名單 2紙等物，此部分之搜索程序及因搜索所查扣之物品
    ，既均非屬違背法定程序所取得之證據，自具有證據能力，
    併予敘明。
貳：關於認定犯罪事實及論罪科刑部分：
一、上揭被告己○○、辛○○、庚○○、丁○○、丙○○、戊○○對於有投票權之人，交付賄賂，而約其投票權為一定之行
    使，及被告丁○○有投票權之人，收受賄賂，而許以其投票
    權為一定之行使之犯行，分別經被告己○○、辛○○、庚○○、丁○○、丙○○、戊○○於本院審理時均坦承不諱；且
    核與證人陳燕輝、洪謙進、陳進慶、白淑誼、林進益、吳明
    洲、許清木於警詢、偵查中證述明確；並與被告己○○、辛○○、庚○○、丁○○、丙○○、戊○○於原審審理時分別
    以證人身分結證所供述之「交付賄賂」、「收受賄賂」情節
    及金額均相吻合。此外，復有選舉名冊1本（ 17張）、賄選
    名單 2紙扣案可資佐證。本件事證均已臻明確，被告己○○
    、辛○○、庚○○、丁○○、丙○○、戊○○對於有投票權
    之人，交付賄賂，而約其投票權為一定之行使，及被告丁○○有投票權之人，收受賄賂，而許以其投票權為一定之行使
    之犯行，均堪認定。
二、被告六人行為後，刑法業於94年2月2日修正公布，95年7月1
    日起施行，如附表參所示之條文業經修正。按行為後法律有
    變更者，適用行為時之法律，但行為後之法律有利於行為人
    者，適用最有利於行為人之法律，修正後刑法第2條第1項定
    有明文。此條規定係規範行為後法律變更所生新舊法律比較
    適用之準據法，本身尚無新舊法比較之問題，於新法施行後
    ，應一律適用新法第2條第1項之規定，為「從舊從輕」之比
    較。再按本次法律變更，比較時應就罪刑有關之共犯、未遂
    犯、牽連犯、連續犯、結合犯，以及累犯加重、自首減輕暨
    其他法定加減原因（如身分加減）與加減例等一切情形，綜
    其全部罪刑之結果而為比較（最高法院 95年5月23日95年度
    第 8次刑庭會議決議參照）。本案比較理由及結果：被告己○○、庚○○部分詳如附表伍所示；被告辛○○、丙○○、
    戊○○部分詳如附表陸所示；被告丁○○部分詳如附表柒所
    示。
三、按公職人員選舉罷免法第90條之1第1項之投票行賄罪係以對
    於有投票權之人，行求期約或交付賄賂或其他不正利益，而
    約其不行使投票權或為一定之行使為構成要件，詳析其要件
    有三：其一，須對於有投票權之人為之；其二，須有行求、
    期約或交付賄賂或其他不正利益之行為；其三，須約使有投
    票權人為一定之行使或不行使投票權。所謂行求，係指行賄
    人自行向對方提出賄賂或不正利益，以備交付，祇以行賄者
    一方之意思表示為已足，不以受賄者之允諾為必要；所謂期
    約，係指行賄者與受賄者雙方就期望而為約定於一定期間內
    交付賄賂或利益，乃雙方意思已合致而尚待交付；所謂交付
    ，係指行賄者事實上將賄賂或不正利益交付受賄者收受之行
    為。惟不論何階段之行為態樣，行為人之行為是否該當於公
    職人員選舉罷免法第90條之1第1項之投票行賄罪，均應充足
    上述三要件，亦即須視行為人主觀上是否具有行賄之犯意，
    而約使有投票權人為投票權一定之行使或不行使；客觀上行
    為人所行求期約或交付之賄賂或不正利益是否可認係約使投
    票權人為投票權之一定行使或不行使之對價；以及所行求、
    期約、交付之對象是否為有投票權人而定。又按投票行賄罪
    之處罰分別規定於刑法第144條及公職人員選舉罷免法第 90
    條之1第1項，而公職人員選舉罷免法第90條之1第1項為刑法
    第 144條之特別法，依特別法優於普通法之原則，應優先適
    用公職人員選舉罷免法。
四、被告己○○、辛○○、庚○○、丁○○、丙○○、戊○○就
    前揭犯罪事實一之（一）、（二）、（三）、（四）部分所
    為，核均係犯公職人員選舉罷免法第90條之1第1項之「對於
    有投票權之人，交付賄賂，而約其投票權為一定之行使罪」
    。被告己○○、庚○○就其前揭犯罪事實一之（五）部分所
    為，核係犯公職人員選舉罷免法第90條之1第1項之「對於有
    投票權之人，行求賄賂，而約其投票權為一定之行使罪」。
    又被告己○○、庚○○就其前揭犯罪事實一之（六）部分所
    為，核係犯公職人員選舉罷免法第90條之1第2項之「預備對
    於有投票權之人，交付賄賂，而約其投票權為一定之行使罪
    」。檢察官雖未就被告己○○、庚○○關於前揭犯罪事實一
    之（五）、（六）之罪名詳加論述，惟於犯罪事實欄內已有
    論述該犯罪構成要件，且與起訴之投票交付賄賂罪，有連續
    犯之裁判上一罪關係，自為起訴效力所及，併此敘明。另被
    告丁○○允諾投票己○○而予收受賄款，則另犯刑法第 143
    條第 1項之有投票權之人，收受賄賂，而許以其投票權為一
    定之行使罪。又被告己○○、辛○○、丁○○就前揭犯罪事
    實一之（一）部分，有犯意聯絡及行為分擔，應論以共同正
    犯。被告己○○、庚○○就前揭犯罪事實一之（二）、（五
    ）部分，有犯意聯絡及行為分擔，應論以共同正犯。被告己○○、庚○○、丙○○就前揭犯罪事實一之（三）部分，有
    犯意聯絡及行為分擔，應論以共同正犯。被告己○○、庚○○、戊○○就前揭犯罪事實一之（四）部分，有犯意聯絡及
    行為分擔，應論以共同正犯。被告己○○、庚○○、許清木
    就前揭犯罪事實一之（六）部分，有犯意聯絡及行為分擔，
    應論以共同正犯。被告己○○、庚○○先後多次「對於有投
    票權之人，交付賄賂，而約其投票權為一定之行使」之犯行
    、及「對於有投票權之人，行求賄賂，而約其投票權為一定
    之行使」之犯行、及「預備對於有投票權之人，交付賄賂，
    而約其投票權為一定之行使」之犯行間，其行為均時間緊接
    ，且所犯係基本構成要件相同之罪，顯各係基於概括犯意反
    覆為之，為連續犯，均應依修正刪除前刑法第56條規定以「
    對於有投票權之人，交付賄賂，而約其投票權為一定之行使
    罪」一罪論，並均加重其刑。另被告己○○、辛○○、庚○○、丁○○、丙○○、戊○○犯投票行賄罪，業分別於偵查
    中自白其犯罪，均有偵訊筆錄可稽，應依公職人員選舉罷免
    法第90條之1第5項前段之規定，減輕其刑。被告己○○、庚○○其刑有加重及減輕事由，並依法先加後減之。被告丁○○就所犯刑法第143條第1項之有投票權之人，收受賄賂，而
    許以其投票權為一定之行使罪部分，已於偵查及審理中自白
    其犯罪，亦應依公職人員選舉罷免法第97條之2第1項後段之
    規定，減輕其刑。
五、原審審理結果，認被告六人犯上述之罪，適用公職人員選舉
    罷免法第90條之1第1項、第3項、第5項前段、第97條之 2第
    1項後段、第98條第3項，刑法第11條、第2條第1項前段、修
    正前第28條、修正刪除前第56條、第143條第1項、第 2項前
    段、修正前第37條第2項、條正前第 51條第5款、第8款、第
    74 條第1項第1款、第 38條第1項第2款，罰金罰鍰提高標準
    條例第 1條前段等規定，並審酌選舉乃現代民主政治人民意
    志最重要之表徵，須由選民評斷候選人之才德、品行、學識
    、操守、政見而選賢與能，其攸關國家政治之良窳甚鉅，而
    賄選為敗壞選風之主要根源，不惟抹滅實行民主政治之真意
    ，亦影響選舉之公正性與社會之風氣，扭曲選舉制度尋求民
    意之真實性，被告等人所為均已妨害選舉投票之公正、公平
    及純潔，並妨害國家民主政治之正常發展所生危害之程度甚
    巨，惟斟酌被告等人前均無前科，被告己○○犯罪之目的在
    尋求連任，被告辛○○、庚○○為助己○○當選而賄賂，而
    被告丁○○、丙○○、戊○○則因昧於人情，而同意為他人
    賄選，及被告六人賄選之情節，另被告丁○○則因一時貪念
    而收受賄賂，被告六人犯罪後均坦承犯行之態度等一切情狀
    ，分別量處如原審主文所示之刑。另說明被告六人均應依公
    職人員選舉罷免法第 98條第3項之規定，併各予宣告褫奪公
    權；及就被告丁○○所犯前述二罪定其應執行之刑及就前揭
    褫奪公權中，宣告最長期之褫奪公權。再敘明被告六人前均
    未曾受有期徒刑以上刑之宣告，此分別有被告等人之臺灣高
    等法院被告前案紀錄表及臺灣彰化地方法院檢察署刑案資料
    查註紀錄表各一份在卷可按，被告等人均因一時失慮致罹本
    件刑典，渠等經此次偵審科刑之教訓後，均當知所警惕，信
    均應無再犯之虞，原審認被告等人所宣告之刑，均以暫不執
    行為適當，而分別諭知被告己○○、庚○○、丁○○均緩刑
    五年、被告辛○○、丙○○、戊○○均緩刑四年（依最高法
    院九十五年度第八次刑事庭會議決議七、所示「緩刑：犯罪
    在新法施行前，新法施行後，緩刑之宣告，應適用新法第74
    條之規定」，然依新修正刑法第74條第5項之規定：緩刑之
    效力不及於從刑與保安處分之宣告，故本件有關被告等人所
    受緩刑宣告之效力，自不及於渠等所宣告之褫奪公權部分）
    ，以勵自新，並說明沒收之情形如下列五、六、七、八所示
    。經核原審判決之認事用法及量刑均稱妥適，檢察官上訴意
    旨認原審法院並未於判決中交待何以認定被告等暫不執行宣
    告刑為適當之具體理由，且認公職人員選舉罷免法第90條之
    1第1項之罪，其原本法定刑為5年以下有期徒刑之罪，於94
    年11月30日修正成為最輕本刑3年以上有期徒刑之罪，顯見
    立法者乃有意透過提高刑度之手段，來達到嚇阻賄選之歪風
    ，故被告等人所涉犯之賄選犯行，並無宣告緩刑之理由，原
    審宣告緩刑，自有不當云云。惟查被告等人前均無前科紀錄
    ，素行尚佳，本案或為尋求連任，或為助親友當選，或為昧
    於人情而為他人賄選，或因一時貪念而收受賄賂，其等一時
    失慮致罹本件刑典，於偵審中均坦承犯行，頗具悔意，已足
    認被告等人以暫不執行宣告刑為適當，況本案起訴檢察官於
    起訴書亦請求酌予宣告被告六人緩刑，自不能逕以公職人員
    選舉罷免法第90條之1第1項之罪已修正提高刑度，即認被告
    六人不宜宣告緩刑。因此檢察官之上訴，並無理由，應予駁
    回。
五、按依公職人員選舉罷免法第90條之1第3項固規定預備或用以
    行求、期約或交付之賄賂，不問屬於犯人與否，沒收之。但
    如其賄賂已交付給有投票權之人收受，因該受賄者係犯刑法
    第143條第1項之投票受賄罪，其所收受之賄賂則應依同法條
    第 2項之規定沒收之，如全部或一部不能沒收時，追徵其價
    額。故犯投票交付賄賂罪者，其已交付之賄賂，應依刑法第
    143條第2項之規定，於其對向犯所犯投票受賄罪之從刑宣告
    沒收之，如全部或一部不能沒收時，追徵其價額，此時即不
    得再依修正前公職人員選舉罷免法第90條之1第3項規定對交
    付賄賂者為沒收之宣告（最高法院94年度臺上字第4759號；
    最高法院95年度台上字第 147號刑事判決要旨參照）。又按
    有投票權人收受賄賂而許以投票權一定行使者，其所收受之
    賄賂沒收之，刑法第143條第2項定有明文，該條並未明定所
    收受之賄賂以屬於犯人者為限始得沒收，是該條自屬刑法第
    38條第3 項但書所謂之特別規定，復參諸前開判決意旨，倘
    該應沒收之物係屬金錢時，因金錢為代替物，重在兌換價值
    ，而不在原物，不以仍由被告持有、管理、支配原物為限，
    是苟經確認係被告所收受之賄款時，不問有無扣案，亦均應
    依刑法第143條第2項之規定宣告沒收；查被告丁○○收受賄
    賂金額為二千元，雖未扣案，且為被告丁○○收受花用殆盡
    ，業據被告丁○○供承在卷，惟依前開說明，仍均應依刑法
    第143條第2項前段之規定，併予宣告沒收之（即附表參部分
    ）；且因被告丁○○所收受者為現金（新臺幣），其本身並
    不生價額問題（此與以香菸、洋酒、黃金等物為賄賂之情形
    不同），自無依同條項後段規定追徵其價額之可言，亦附此
    敘明。
六、再按修正前刑法第 38條第3項係規定「犯人」所有供犯罪所
    用之物，得宣告沒收，並非規定屬「被告」所有之物，始得
    宣告沒收，而共同正犯於意思聯絡範圍內，組成一共犯團體
    ，團體中之任何成員均為「犯人」，供犯罪所用之物，只要
    屬於「犯人」所有，均得宣告沒收，不以必屬於本件被告所
    有者為限（參照最高法院92年度臺上字第 787號判決），此
    即刑法學理上「共犯連帶沒收」理論，準此，數人共同犯罪
    之情形時，就因犯罪依法沒收之物，不論究係為共犯何人所
    有，就各共犯之判決均應宣告沒收之從刑；查本件扣案如附
    表壹所示之選舉名冊 1本（17張），係被告己○○所有並供
    犯本罪所用之物，扣案如附表貳所示之賄選名單 2張，係被
    告庚○○所有並供犯本罪所用之物；故應於被告己○○、辛○○、庚○○、丁○○、丙○○、戊○○等六人主文項下，
    依刑法第38條第1項第2款之規定，就附表壹所示之物宣告沒
    收之；及應於被告己○○、庚○○、丙○○、戊○○等四人
    主文項下依刑法第38條第1項第2款之規定，就附表貳所示之
    物宣告沒收之。再查，被告庚○○於前揭犯罪事實一、（六
    ）部分，委請許清木代為交付許世龍、許習彰之賄款共計二
    千元（未扣案），為預備交付之賄賂，自亦應於被告己○○
    、庚○○二人主文項下，依公職人員選舉罷免法第 90條之1
    第3款之規定，就附表肆所示之物宣告沒收之。
七、至被告丁○○前揭已交付與另案被告陳明通、潘秀琴（合計
    收受賄款二千元，已經檢察官另為緩起訴處分）；及被告庚○○前揭所交付與另案被告陳燕輝（收受賄款二千元，已經
    檢察官另為緩起訴處分）、洪謙進（收受賄款一萬二千元，
    已經檢察官另為緩起訴處分）、陳進慶（收受賄款六千元，
    已經檢察官另為緩起訴處分）、白淑誼（收受賄款二千元，
    已經檢察官另為緩起訴處分）等人收受之賄款，因均屬已交
    付之賄賂，本應依刑法第143條第2項之規定，於其對向犯所
    犯投票受賄罪之從刑宣告沒收（雖另案被告陳明通、潘秀琴
    、陳燕輝、洪謙進、陳進慶、白淑誼等均經檢察官為緩起訴
    之處分，惟有關渠等所收受之賄賂現金，仍得依刑事訴訟法
    第259條之1之規定單獨向法院聲請宣告沒收），是此部分亦
    不得依公職人員選舉罷免法第90條之1第3項之規定宣告沒收
    ，併此敘明。
八、另起訴意旨述及被告己○○交付與被告庚○○賄款四萬元，
    惟被告庚○○於本院審理中供稱：被告己○○給其四萬元，
    裡面有買煙、買茶水的錢，剩下的錢才拿去買票等語。此外
    ，並無其他證據證明該四萬元全用於買票，故對於該四萬元
    扣除已用於買票而交付賄款後之餘款一萬六千元，不認定係
    賄款，爰不諭知沒收。及於競選總部查獲扣案之現金二十萬
    元，經訊之被告己○○堅稱係放置競選總部內以支應開銷使
    用，並非賄款等語，參以此部分現金並非於行賄時當場查獲
    ，亦非屬預備供行求、期約、交付之賄賂，此外復查無其他
    積極證據足以證明係被告等人供賄選所用，又非屬違禁物，
    核與沒收之要件不符，爰均不予宣告沒收之，一併敘明。
據上論結，應依刑事訴訟法第三百六十八條，判決如主文。
本案經檢察官乙○○到庭執行職務。
中　　華　　民　　國　　96　　年　　5 　　月　　30　　日
            刑事第八庭    審判長法　官  羅  得  村
                                法　官  陳  宏  卿
                                法　官  張  靜  琪
上列正本證明與原本無異。
如不服本判決應於收受送達後十日內向本院提出上訴狀，其未
述上訴之理由者並得於提起上訴後十日內向本院補提理由書 (均
須按他造當事人之人數附繕本)。
                                書記官  陳  妙  瑋
中　　華　　民　　國　　96　　年　　5 　　月　　30　　日
【附錄本判決論罪科刑法條全文】
公職人員選舉罷免法第90條之1
對於有投票權之人，行求期約或交付賄賂或其他不正利益，而約
其不行使投票權或為一定之行使者，處3 年以上10年以下有期徒
刑，得併科新臺幣1 百萬元以上1 千萬元以下罰金。
預備犯前項之罪者，處1年以下有期徒刑。
預備或用以行求期約或交付之賄賂，不問屬於犯人與否，沒收之
。
犯第1 項或第2 項之罪，於犯罪後6 個月內自首者，減輕或免除
其刑；因而查獲候選人為正犯或共犯者，免除其刑。
犯第1 項或第2 項之罪，在偵查中自白者，減輕其刑；因而查獲
候選人為正犯或共犯者，減輕或免除其刑。
刑法第一百四十三條
有投票權之人，要求、期約或收受賄賂或其他不正當利益，而許
以不行使其投票權或為一定之行使者，處三年以下有期徒刑，得
併科五千元以下罰金。
犯前項之罪者，所收受之賄賂沒收之。如全部或一部不能沒收時
，追徵其價額。
附  表  壹：
選舉名冊壹本（拾柒張）
附  表  貳：
賄選名單貳張
附　表　參：
新臺幣貳仟元
附表肆：
新臺幣貳千元
附　表　伍：（被告己○○、庚○○部分）
┌──┬─────┬─────────────────────────┐
│編號│修正事項  │  以各別修正事項討論新、舊法之比較適用            │
├──┼─────┼─────────────────────────┤
│ 一 │連續犯部分│被告行為後，刑法第五十六條連續犯之規定，業經刪除，│
│    │          │而本件被告全部行為均在舊法時期，雖裁判在新法時，惟│
│    │          │修正前刑法第五十六條有關連續犯之規定，係將反覆實施│
│    │          │之同類複數犯罪行為論以一罪，並得加重其刑至二分之一│
│    │          │。而修正後已刪除連續犯之規定，在實務上將視各種具體│
│    │          │犯罪類型，對於反覆實施之同類複數犯罪行為，或評價為│
│    │          │一罪，或評價為併罰之數罪（參照該條修法理由）。若評│
│    │          │價為數罪而分別科處，顯對被告更為不利，依刑法第二條│
│    │          │第一項前段之規定，自應適用修正刪除前刑法第五十六條│
│    │          │之規定較有利於被告。                              │
├──┼─────┼─────────────────────────┤
│ 二 │共同正犯部│刑法第二十八條有關共同正犯之規定，僅作文字修正，對│
│    │分        │於狹義共同正犯（指有犯意聯絡及行為分擔之數行為人）│
│    │          │之認定，不生任何影響，依刑法第二條第一項前段之規定│
│    │          │，應適用舊法之規定。                              │
├──┴─────┴─────────────────────────┤
│總結：本案經綜合前開結果，認仍應適用舊法之規定。                    │
└──────────────────────────────────┘
附　表　陸： （被告辛○○、丙○○、戊○○部分）
┌──┬─────┬─────────────────────────┐
│編號│修正事項  │  以各別修正事項討論新、舊法之比較適用            │
├──┼─────┼─────────────────────────┤
│ 一 │共同正犯部│刑法第二十八條有關共同正犯之規定，僅作文字修正，對│
│    │分        │於狹義共同正犯（指有犯意聯絡及行為分擔之數行為人）│
│    │          │之認定，不生任何影響，依刑法第二條第一項前段之規定│
│    │          │，應適用舊法之規定。                              │
├──┴─────┴─────────────────────────┤
│總結：本案經綜合前開結果，認仍應適用舊法之規定。                    │
└──────────────────────────────────┘
附　表　柒： （被告丁○○部分）
┌──┬─────┬─────────────────────────┐
│編號│修正事項  │  以各別修正事項討論新、舊法之比較適用            │
├──┼─────┼─────────────────────────┤
│ 一 │主刑罰金刑│刑法第三十三條第五款有關罰金刑部分，在新法部分係規│
│    │部分      │定為罰金：新臺幣一千元以上，以百元計算之。而舊法時│
│    │          │則係規定為罰金：一元以上。經比較修法前後之規定，應│
│    │          │認修正前刑法第三十三條第五款之規定，對行為人有利。│
├──┼─────┼─────────────────────────┤
│ 二 │共同正犯部│刑法第二十八條有關共同正犯之規定，僅作文字修正，對│
│    │分        │於狹義共同正犯（指有犯意聯絡及行為分擔之數行為人）│
│    │          │之認定，不生任何影響，依刑法第二條第一項前段之規定│
│    │          │，應適用舊法之規定。                              │
├──┼─────┼─────────────────────────┤
│三  │定應執行刑│按刑法第五十一條第五款原規定，宣告多數有期徒刑合併│
│    │部分      │定應執行刑者，不得逾20年；修正後之新法規定則調高  │
│    │          │為30年，是經比較新舊法之規定，修正後之規定並非較有│
│    │          │利於被告。
│    │          │                                                  │
├──┴─────┴─────────────────────────┤
│總結：本案經綜合前開結果，認仍應適用舊法之規定。                    │
└──────────────────────────────────┘
